【裁判字號】    89,台上,3342
【裁判日期】    890615
【裁判案由】    違反毒品危害防制條例
【裁判全文】
最高法院刑事判決                              八十九年度台上字第三三四二號
    上 訴 人  甲○○
右上訴人因違反毒品危害防制條例案件，不服台灣高等法院台中分院中華民國八十九
年一月三十一日第二審更審判決（八十八年度上更(一)字第三四七號，起訴案號：台灣
台中地方法院檢察署八十三年度偵字第一六四一五、一七七四八、一八三○七、一九
七一一號），提起上訴，本院判決如左：
    主  文
原判決撤銷，發回台灣高等法院台中分院。
    理  由
本件原判決認定上訴人甲○○曾於民國八十年十月間因違反麻醉藥品管理條例案件，
經法院判處有期徒刑四月確定，於八十年十二月十六日易科罰金執行完畢，猶不知悔
改，竟基於意圖營利之概括犯意，乘借用翁瑪嬰台中市北屯區○○○街六十四之一號
住處之便，以呼叫器000000000號及電話號碼（○四）0000000號為
聯絡工具，先於八十三年九月十三日下午六時許，在台中市○○路與大勇街口，以每
錢海洛因代價新台幣（下同）一萬二千元，販賣海洛因一錢與唐育毅一次；復於同年
九月二十二日下午四時許，在唐育毅台中市○○路一五二八號住處，以六千元價格販
賣海洛因半錢與唐育毅一次；再於八十三年九月二十四日晚上十一時許，在台中市○
○路與大勇路口，以一萬二千元之代價販賣海洛因一錢與唐育毅一次。嗣為警先於八
十三年九月二十八日下午五時三十分許，在台中市○○路一五二八號四樓查獲唐育毅
，再依唐育毅供述，於同日晚上十時許，循線在翁瑪嬰住處查獲翁瑪嬰，並扣得甲○
○所有供販賣用之塊狀海洛因一包（毛重約十七公克，驗餘淨重十六點二六公克）、
供販賣海洛因所用沾有海洛因之空袋一個等情。因而維持第一審論處上訴人連續販賣
毒品罪刑（累犯）之判決，駁回上訴人在第二審之上訴，固非無見。
惟查：(一)、共同被告所為不利於己之陳述，固得採為其他共同被告犯罪之證據，但此
項不利之陳述，須無瑕疵可指，且就其他方面調查又與事實相符者，始得採為犯罪事
實之認定，若不為調查，而專憑此項供述即為共同被告犯罪事實之認定，顯與刑事訴
訟法第一百五十六條第二項之規定有違，原判決依憑共同被告唐育毅之供述認定上訴
人有本件之犯行，然為上訴人所堅決否認。卷查唐育毅於警訊時供稱：「海洛因是向
甲○○買的，每半錢海洛因代價新台幣六千元，買一錢重是一萬二千元。」、「共買
過三次，第一次是九月十三日、十四日左右，十八點左右，在台中市○○路、大勇街
口交易，買了一錢重海洛因，第二次是八十三年九月二十二日下午十六時左右，在我
住處內交易的，買了半錢重海洛因，第三次是八十三年九月二十四日晚上二十三點左
右，在忠孝路大勇街口交易，我買了一錢重海洛因。」於偵查中供稱：「（你何時向
甲○○買海洛因﹖）上個月起共買三次，每半錢六千元，共買二錢。」於原審法院八
十四年度上訴字第二二四一號審理中供稱：「（你是否有向甲○○買海洛因）是的，
我是向他買的。」各等語。微論其有關三次購買海洛因之重量共若干，前後供述不一
，已有瑕疵，且究竟有何補強證據證明上開向上訴人購買海洛因之供述與事實相符，
原判決亦未詳加調查說明，併採上開不盡相符之供述為斷罪之資料，復未說明其取捨
之理由，尚嫌速斷而難昭信服。(二)、科刑之判決書，對於犯罪事實，必須詳加認定，
明確記載，然後於理由內明犯罪事實所憑之證據，及其認定之理由，使事實與理由
兩相一致，方足以資論罪科刑。原判決事實欄記載警方循線在翁瑪嬰住處扣得上訴人
所有供販賣用之塊狀海洛因一包等情。然其理由一、(一)僅引述翁瑪嬰及唐育毅之供述
，說明該扣案之海洛因一包為上訴人所有，但究竟憑何證據認定該包海洛因係上訴人
供販賣之用，未加以調查說明，自屬理由欠備。上訴意旨指摘原判決不當，尚非無理
由，應認仍有撤銷發回更審之原因。
據上論結，應依刑事訴訟法第三百九十七條、第四百零一條，判決如主文。
中      華      民      國    八十九    年      六      月     十五     日
                              最高法院刑事第五庭
                                  審判長法官  董  明  霈
                                        法官  丁  錦  清
                                        法官  林  茂  雄
                                        法官  王  居  財
                                        法官  張  祺  祥
      右正本證明與原本無異
                                              書  記  官
中      華      民      國    八十九    年      六      月    二十一    日


司法院資訊處製作；財團法人民間司法改革基金會備份。
